臺灣士林地方法院刑事裁定　　　　　　　　　　　　　　九十三年度聲再字第三號
　　聲　請　人
　　即　被　告　甲○○
右列聲請人因違反麻醉藥品管理條例案件，就本院中華民國八十五年八月二十日八十
四年度訴字第一二二二號確定判決，聲請再審，本院裁定如左：
    主  文
聲請駁回。
    理  由
一、聲請再審意旨略以：聲請人因法律常識不足，且無經濟能力延請律師，在無接獲
    判決書主文情況下，被告無從提出上訴，嗣並發監執行，然查：(一)民國八十四
    、八十五年間被告多次到庭應訊，期間被告多次聲請法官傳喚證人，自始至終證
    人均未到庭，鈞院未予調查證人，足認被告罪證不足，且審理過程有所瑕疵。
    (二)八十四、八十五年間被告居住處經台北市刑警大隊、台北市少年警察大隊、
    台北縣淡水分局多次搜索，僅查獲吸食器及殘渣袋，並無任何被告所屬扣案之毒
    品，實不知被告係以何物販售予證人。前述二項新事證，足認被告並無原判決認
    定之犯罪事實，而有刑事訴訟法第四百二十條第六款之再審事由，爰依法聲請再
    審云云。
二、按有罪之判決確定後，有左列情形之一者，為受判決人之利益，得聲請再審：六
    、因發現確實之新證據，足認受有罪判決之人應受無罪、免訴、免刑或輕於原判
    決所認罪名之判決者，刑事訴訟法第四百二十條第一項第六款定有明文，又該款
    所謂發現確實之新證據，於形式上需具備「新規性」，於實體上需具備「明確性
    」之要件始足當之，申言之，係指該項證據，事實審法院於判決前因未經發現，
    不及調查斟酌，至其後始行發現者而言，若判決前已經當事人提出或聲請調查之
    證據，即非該條款所謂發見之新證據，不得據為聲請再審之原因；再所謂確實之
    新證據，固非以絕對不須經過調查程序為條件，然必須可認為確實足以動搖原確
    定判決，而為受判決人有利之判決者為限，若僅係聲請傳訊證人，或他人於事後
    追述當時所見情形之空洞言詞，而顯然無法推翻原確定判決所憑之證據者，即非
    該款所謂確實之新證據。（最高法院四十六年台抗字第八號、二十八年抗字第八
    號、三十三年抗字第七０號分別著有判例及九十二年台抗字第二九五號裁判可資
    參照）。次按刑事訴訟法第四百二十一條規定：「不得上訴於第三審法院之案件
    ，除刑事訴訟法第四百二十條規定外，其經第二審確定之有罪判決，如就足生影
    響於判決之重要證據漏未審酌者，亦得為受判決人之利益，聲請再審。」，本條
    須為不得上訴第三審之案件，始得加以適用。
三、經查：
(一)本院八十四年訴字第一二二二號案件，於八十五年八月二十日宣判，判決書正本
    並於同年九月十六日送達聲請人位於台北市北投區○○○路○段一三號五樓住所
    地，而由聲請人之同居胞兄收受，因公訴人及被告即聲請人均未提起上訴，並於
    同年十月二十二日確定等節，有本院判決書、判決正本送達證書及本院刑事案件
    進行期間表附卷可參（附於本院八十四年訴字第一二二二號刑事卷，業經本院調
    閱全卷核閱無訛），應甚明確，聲請人空言未收受判決主文而遲誤上訴期間云云
    指摘原審判決，已非可採，況原審判決之合法送達，乃係得提出再審訴訟之前提
    要件（即再審訴訟係以確定判決為對象，而判決需先合法送達始能確定），並非
    得准許再審訴訟之法定事由，是聲請人以未受送達原審判決為由聲請再審，尚非
    適法有據。
(二)又聲請人指摘其於八十四、八十五年間多次到庭應訊時，曾多次聲請法官傳喚證
    人，但證人自始至終均未到庭，原審未予訊問證人，顯有瑕疵，應認聲請人罪證
    不足，且該等證人核屬新證據云云。然查，聲請人上開所稱證人，應係指原審判
    決書中採為不利被告認定依據之證人李德雙及張雅雪二人，本院依職權調取原審
    卷宗核閱，其中證人李德雙業於八十九年三月十九日原審調查時，即已到庭作證
    ，至證人張雅雪亦經原審合法傳喚及拘提無著後，原審始於判決書中援引採納證
    人張雅雪於警詢、偵查中之一貫證詞，資為認定事實之依據，均無被告所指之程
    序瑕疵或罪證不足之情事，況該等證人既經原審依法傳喚，顯見並非事實審法院
    於判決後始行發現而不及調查斟酌之「新證據」，要與上開說明之刑事訴訟法第
    四百二十條第一項第六款規定之再審事由要件不符；再以，被告係因犯麻醉藥品
    管理條例第十三條之一第二項第一款之販賣化學合成麻醉藥品罪，而由原審論罪
    科刑，該罪法定刑為五年以上有期徒刑，並非不得上訴第三審之案件，從而亦無
    以原確定判決有重要證據漏未審酌為由，而援引刑事訴訟法第四百二十一條規定
    提起再審之餘地，是聲請人此部份所執理由，顯係誤解法律，亦不足採。
(三)至聲請人另主張於八十四、八十五年間，其居住處經台北市刑警大隊、台北市少
    年警察大隊、台北縣淡水分局多次搜索，僅查獲吸食器及殘渣袋，並無任何聲請
    人所屬扣案之毒品云云，然查，本案前經台北市政府警察局刑事警察大隊持台灣
    士林地方法院檢察署檢察官核發之搜索票，於八十四年十一月二十二日下午二時
    二十分許前往聲請人位於台北市北投區○○○路○段十三號五樓住處搜索，當場
    查扣安非他命一包乙節，有搜索票及搜索扣押筆錄附卷可憑（附於台灣士林地方
    法院檢察署八十四年度偵字第一○七九六號卷，經本院調取核閱無訛），並據原
    審判決認定該扣案毒品係聲請人所有之物，是聲請人空言否認為警查獲其所有之
    毒品云云，已非無據，至該等毒品與認定聲請人犯罪事實間之關連性，原係由法
    院依自由心證所為證據力評價之事項，非屬得提起再審訴訟之事由，聲請人復未
    能提出新事證足資認定該等毒品確非其所有之物，聲請人徒執前詞指摘原審判決
    有誤，自非可採。
四、綜上，揆諸前揭說明，聲請人之再審理由顯與規定要件未合，其再審之聲請為無
    理由，應予駁回。
據上論斷，應依刑事訴訟法第四百三十四條第一項，裁定如主文。
中      華      民      國    九十三    年      四      月     十二     日
                                    臺灣士林地方法院刑事第三庭
                                        審判長法  官  雷  雯  華
                                              法  官  李  育  仁
                                              法  官  吳  祚  丞
右正本證明與原本無異。
如不服本裁定應於送達後五日內向本院提出抗告狀。
                                              書記官  林  立  原
中      華      民      國    九十三    年      四      月     十三     日
